【裁判字號】    97,易,888
【裁判日期】    970331
【裁判案由】    偽造文書等
【裁判全文】
臺灣臺北地方法院刑事判決        九十七年度易字第八八八號
公  訴  人  臺灣臺北地方法院檢察署檢察官
被      告  甲○○
上列被告因偽造文書案件，經檢察官聲請以簡易判決處刑（九十
七年度偵字第三○○八號），嗣經本院受理後（九十七年度簡字
第一○二七號），認為不宜以簡易判決處刑，而改以通常程序審
理，本院判決如下：
    主  文
本件公訴不受理。
    理  由
一、檢察官聲請簡易判決意旨略以：被告甲○○於民國九十六年
    一月至九月間係空軍防空砲兵第九五一旅第六三一營第二連
    之汽車駕駛兵，並經指派經辦該單位之伙食團臨時性副食品
    採購業務，負責於同年二月十三日、同年五月二十二日、同
    年七月十三日、同年八月二十七日及同年九月二十八日辦理
    該單位伙食團加菜用副食品採購業務，被告遂先向該單位主
    管柯筑耀及楊中豪獲得口頭允准後，即由該單位財務人員劉
    原良、吳俊穎先交付以該單位櫃存現金墊發採購所需之外購
    副食費，迨被告採購完畢，再由被告持採買所得之憑證交付
    予劉原良、吳俊穎簽奉該單位主管核准後辦理核銷列支。詎
    被告竟意圖為自己不法之所有，於上揭時日辦理副食品採購
    時，或要求副食品往來廠商中興海產行之不知名承辦人員，
    或向中興海產行取得空白之免用統一發票收據（已蓋有「中
    興海產行免用統一發票專用章」、「蕭順文」之印文）後，
    在臺北市○○區○○路四九三巷十二弄十四號之中興海產行
    內及臺北縣新店市○○路一○一號之空軍防空砲兵第九五一
    旅第六三一營第二連辦公室內，在各免用統一發票收據上浮
    報較實際購買品項為高之單價、總價等不實內容後，交予不
    知情之該單位財務人員劉原良、吳俊穎，使彼等將此不實事
    項填載於公務上所掌管之支出憑證黏存單、簽呈及請購單上
    ，並呈核當時單位主管孫立偉、柯筑耀及楊中豪批示准予列
    支如各免用統一發票單據上所列之金額，被告遂以此法前後
    詐取新臺幣一萬八千餘元，致生損害於該單位對於經費審核
    、支用管制之正確性。嗣於同年九月二十八日，被告復以同
    法欲浮報、詐取副食品採購費時，因免用統一發票收據上所
    載之副食品品項、重量與實際驗收結果差距過大，而遭翁根
    第、林鎔馗察覺有異，方未得逞。因認被告涉犯刑法第二百
    十六條、第二百十四條行使使公務員登載不實文書罪嫌，及
    刑法第三百三十九條第一項、第三項詐欺取財、詐欺取財未
    遂罪嫌云云。
二、按對於被告無審判權者，應諭知不受理之判決，並得不經言
    詞辯論為之，刑事訴訟法第三百零三條第六款、第三百零七
    條分別定有明文。次按「現役軍人犯罪，由軍法機關追訴審
    判。但所犯為陸海空軍刑法及其特別法以外之罪，而屬刑法
    第六十一條所列各罪者，不在此限」，國家安全法第八條第
    二項定有明文，此所謂現役軍人，依國家安全法施行細則第
    三條之規定，係指軍事審判法第二條所稱「現役軍人」及第
    三條所列「視同現役軍人」之人；而軍事審判法第二條所稱
    現役軍人，係指依兵役法或其他法律服現役之軍官、士官、
    士兵而言，此觀諸該法條之規定自明；上開審判權歸屬之規
    範，乃對於現役軍人之犯罪，因其身分之特殊而特別規定，
    重在犯罪時之身分，非以追訴審判時為基準，係軍事審判法
    第一條第一項前段及刑事訴訟法第一條第二項之特別規定，
    自應優先適用；至於犯罪在任職服役中、發覺在離職離役後
    之情形，因國家安全法未規定，應依軍事審判法第五條第二
    項規定，由法院審判。故現役軍人犯陸海空軍刑法及其特別
    法以外之罪，而非屬於刑法第六十一條所列各罪者，其犯罪
    及發覺均在任職服役中，縱令起訴及審判時已離職離役，仍
    應由軍法機關追訴審判，尚無軍事審判法第五條第二項之適
    用（最高法院八十八年臺上字第五六一六號判決參照）。再
    按陸海空軍刑法第七十六條第一項第四款規定，現役軍人犯
    刑法「偽造文書印文罪章關於公文書、公印文之罪」，係指
    刑法第十五章偽造文書印文罪中關於公文書、公印文部分之
    罪而言，包括刑法第二百十一條偽造變造公文書罪，第二百
    十二條偽造變造特種（公）文書罪，第二百十三條公務員登
    載不實罪，第二百十四條使公務員登載不實罪，第二百十六
    條行使偽造變造公文書、特種公文書及登載不實公文書罪，
    第二百十八條偽造盜用公印或公印文罪，均屬之；即刑法第
    二百十九條沒收之規定及第二百二十條準公文書部分，於上
    開之罪，亦同應適用（最高法院九十三年度臺非字第二四一
    號判決參照）。又軍事審判法第三十四條規定：「犯罪事實
    之一部應依本法審判時，全部依本法審判之」。
三、經查，被告於九十四年一月二十日入伍，志願役，於九十七
    年三月二日退伍，有法務部戶役政連結作業系統個人兵籍資
    料在卷可稽（見本院九十七年度簡字第一○二七號刑事卷第
    四頁），公訴人認被告涉犯行使使公務員登載不實文書、詐
    欺取財、詐欺取財未遂等罪嫌之犯罪時間係於九十六年二月
    至九月間，發覺時間亦係在九十六年九月間，斯時被告係空
    軍防空砲兵第九五一旅第六三一營第二連上兵汽車駕駛兵，
    並經指派經辦該單位之伙食團臨時性副食品採購業務，為現
    役軍人一節，業據被告於國防部北部地方軍事法院檢察署偵
    查時陳述在卷（見國防部北部地方軍事法院檢察署九十六年
    度偵字第二八二號偵查卷(二)影印卷第十三頁至第十四頁），
    並有國防部參謀本部飛彈司法部九十四年四月二十二日詳仁
    字第○九四○○○二八二五號令附卷足憑（見同上偵查卷影
    印卷(一)第四十八頁至第四十九頁）。本案被告所涉犯刑法第
    二百十六條、第二百十四條行使使公務員登載不實文書罪，
    既屬陸海空軍刑法第七十六條第一項第四款所列「刑法偽造
    文書印文罪章關於公文書之罪」，並與其餘被訴詐欺取財、
    詐欺取財未遂罪嫌部分，有想像競合之裁判上一罪關係，且
    被告就前開被訴之同一犯罪事實，業經國防部北部地方軍事
    法院檢察署檢察官以九十六年度偵字第二八二號偵查起訴，
    現繫屬於國防部北部地方軍事法院（案號：九十六年度訴字
    第三一一號），有國防部北部地方軍事法院檢察署九十六年
    度偵字第二八二號軍事檢察官起訴書、臺灣高等法院被告前
    案紀錄表存卷可佐（見同上偵查卷影印卷(二)第一一四頁至第
    一二○頁、同上本院卷第五頁），揆諸前揭說明及規定，被
    告就本案犯罪事實之一部既係犯陸海空軍刑法之罪，且其犯
    罪及發覺時之身分均為現役軍人，自應由軍法機關追訴審判
    ，普通法院對之並無審判權，爰不經言詞辯論，逕為不受理
    之諭知。
據上論斷，應依刑事訴訟法第三百零三條第六款、第三百零七條
，判決如主文。
中    華    民    國  九十七  年    三    月  三十一  日
                          臺灣臺北地方法院刑事第十四庭
                              審判長法  官  宋松璟
                                    法  官  陳琪媛
                                    法  官  孫萍萍
上正本證明與原本無異。
如不服本判決，應於判決送達後十日內向本院提出上訴狀。
                                    書記官  林義盛
中    華    民    國  九十七  年    三    月  三十一  日


司法院資訊處製作；財團法人民間司法改革基金會備份。
